【裁判字號】    89,訴,814
【裁判日期】    890607
【裁判案由】    偽造有價證券等
【裁判全文】
台灣板橋地方法院刑事判決                        八十九年度訴字第八一四號
    公  訴  人  台灣板橋地方法院檢察署檢察官
    被      告  丙○○
    指定辯護人  甲○
右列被告因偽造有價證券等案件，經檢察官提起公訴（八十九年度偵字第四四七七號
），甲○判決如左：
    主  文
丙○○意圖供行使之用，而偽造有價證券，處有期徒刑壹年捌月，緩刑肆年。偽造之
支票號碼為ＡＫ0000000號，付款銀行為彰化商業銀行光復分行，發票日為中
華民國八十八年九月二十五日，金額為新台幣壹拾陸萬壹仟元正，發票人為乙○○之
支票壹紙沒收。
    事  實
一、丙○○因急需金錢支付他人工程款，竟意圖為自己不法之所有，於民國（下同）
    八十八年九月六日下午二、三時許（起訴書略載為九月初），至台北縣三峽鎮○
    ○路○段一０八巷七弄十五號十樓之三其友人乙○○之住處，趁乙○○進入房間
    未及注意之際，竊取乙○○所有以彰化商業銀行光復分行為付款人，票據號碼為
    ＡＫ0000000號之空白支票一張，並盜用洪菽曼之印鑑章蓋於上述空白支
    票之發票人欄上，足生損害於洪菽曼。得手後，復意圖供行使之用，在台北市信
    義區其所承包之「信義新城」工地上，於上開支票上偽填發票日為八十八年九月
    二十五日，金額為新台幣（下同）十六萬一千元正，完成發票手續而偽造有價證
    券後，即於八十八年九月中旬，在台北縣中和市○○路○段二三二號前，將上開
    偽造之有價證券交予不知情之鄒文華用以支付工錢，鄒文華再轉交予亦不知情之
    鄭徵任用以支付貨款。嗣經鄭徵任之父鄭火旺（起訴書誤為鄭徵任）於八十八年
    九月二十五日向金融機構提示該支票，因上開支業已經洪菽曼申報掛失止付而未
    獲付款，經警循線始查悉上情。
二、案經台北縣警察局新店分局報請台灣板橋地方法院檢察署檢察官偵查起訴。
    理  由
一、右揭事實，業據被告丙○○於偵審中供認不諱，核與被害人乙○○於警訊及偵審
    中指訴之情節相符，並經證人鄒文華、鄭徵任、鄭火旺等人分別於警訊及偵查中
    證述屬實，且有被告偽造之支票及其退票理由單、掛失止付票據提示人資料查報
    表、乙○○所填具之票據掛失止付通知書、遺失票據申報書等影本在卷可稽（見
    偵查卷第十二至十六頁）。罪證明確，被告犯行洵堪認定。
二、核被告所為，係犯刑法第三百二十條第一項竊盜及同法第二百零一條第一項之意
    圖供行使之用，而偽造有價證券之二罪。至被告盜用印章之行為，為偽造有價證
    券之階段行為，又被告偽造有價證券後交予不知情之鄒文華而行使之低度行為，
    已為高度之偽造行為所吸收，均不另論罪。再被告行使偽造有價證券之行為，係
    為支付積欠鄒文華之工程款，而非供作擔保或新債清償而為新借款行為，則被告
    行使偽造有價證券之行為，本質上即含有詐欺之性質，自不另論其詐欺罪。又被
    告所犯上開二罪間，有方法、結果之牽連關係，自應從重以偽造有價證券罪處斷
    。又本件被告係因無力支付他人工程款，恐工程無法順利進行，始一時失慮未得
    其友人乙○○之同意而為本件犯行，且其偽造之張數僅一張，票面金額亦適為應
    支付他人之工程款十六萬一千元，並未鉅額填載，並於支票退票後，亦有給付現
    金予執票人，且事後亦得乙○○之寬恕，經乙○○於甲○審理時當庭表示願意原
    諒被告之意（經記明筆錄在卷），觀其犯罪情節尚非重大，所犯本罪法定本刑為
    三年以上有期徒刑，與其犯罪情節相較，實屬情輕法重，揆其前開犯罪情狀客觀
    上顯有堪資憫恕之處，甲○認即令處以法定最低刑度猶嫌過重，爰依刑法第五十
    九條規定減輕其刑。爰審酌被告之品行、智識程度、偽造支票之金額、事後已獲
    被害人之原諒以及被告犯罪後坦承犯行等一切情狀，量處如主文所示之刑，用示
    懲儆。末查；被告前未曾受有期徒刑以上刑之宣告，有台灣高等法院檢察署刑案
    紀錄簡覆表附卷可徵。本件被告係因急用，一時失慮致犯本罪，惡性尚非重大，
    且初犯本罪後悔莫及，經此偵審教訓，信已足收警惕之效，應無再犯之虞，甲○
    認其宣告之刑以暫不執行為適當，爰依法諭知緩刑四年，以勵自新，並策來茲。
    至被告偽造之支票號碼為ＡＫ0000000號，付款銀行為彰化商業銀行光復
    分行，發票日為八十八年九月二十五日，金額為十六萬一千元正，發票人為乙○
    ○之支票乙紙，應依刑法第二百零五條之規定宣告沒收。
據上論斷，應依刑事訴訟法第二百九十九條第一項前段，刑法第二百零一條第一項、
第三百二十條第一項、第五十五條、第五十九條、第七十四條第一款、第二百零五條
，罰金罰鍰提高標準條例第一條前段，判決如主文。
本案經檢察官黃重鋼到庭執行職務
中      華      民      國      八十九      年     六     月     七     日
                                      台灣板橋地方法院刑事第二庭
                                          法  官  潘  長  生
右正本證明與原本無異
如不服本判決應於送達後十日內向甲○提出上訴狀
              書記官  王  增  華
中      華      民      國      八十九      年     六     月    十二    日
附錄本案論罪科刑法條全文：
刑法第二百零一條
意圖供行使之用，而偽造、變造公債票，公司股票或其他有價證券者，處三年以上十
年以下有期徒刑，得併三千元以下罰金。
行使偽造、變造之公債票、公司股票或其他有價證券或意圖供行使之用收集或交付於
人者，處一年以上七年以下有期徒刑，得併科三千元以下罰金。
刑法第三百二十條
意圖為自己或第三人不法之所有，而竊取他人之動產者，為竊盜罪，處五年以下有期
徒刑、拘役或五百元以下罰金。
意圖為自己或第三人不法利益，而竊佔他人之不動產者，依前項之規定處斷。
前二項之未遂犯罰之。


司法院資訊處製作；財團法人民間司法改革基金會備份。
